臺北高等行政法院裁定
　　　　　　　　　　　　　　　　　　 96年度停字第00145號
聲　請　人　甲○○○○○○○
代　理　人　薛欽峰律師（兼送達代收人）
　　　　　　楊宗翰律師
相　對　人　中央健康保險局
代　表　人　乙○○（總經理）
代　理　人　吳宏城律師
　　　　　　劉懷先律師
　　　　　　張倪羚律師
上列當事人間因全民健康保險事件，聲請人提起行政訴訟，並聲
請停止原處分之執行，本院裁定如下：
    主　文
聲請駁回。
聲請程序費用由聲請人負擔。
    理　由
一、按「原處分或決定之執行，除法律另有規定外，不因提起行
    政訴訟而停止。行政訴訟繫屬中，行政法院認為原處分或決
    定之執行，將發生難於回復之損害，且有急迫情事者，得依
    職權或依聲請裁定停止執行。但於公益有重大影響，或原告
    之訴在法律上顯無理由者，不得為之。」行政訴訟法第116
    條第1 項及第2 項定有明文。準此，提起行政訴訟，原處分
    或決定原則上不停止執行，必其將發生難於回復之損害且情
    況緊急，非即時由行政法院予以處理，則難以救濟，否則尚
    難認有以行政法院裁定停止執行予以救濟之必要。而所謂難
    以回復之損害，係指其損害不能回復原狀，或不能以金錢賠
    償，或在一般社會通念上，如為執行達到回復困難之程度等
    情而言。
二、本件聲請意旨略謂：相對人因認聲請人有未經醫師診斷逕行
    提供醫療服務、多刷保險對象健保IC卡申報醫療費用及多報
    藥費等情事，以民國（下同）95年10月25日健保醫字第0950
    060333號函核定扣減未經醫師診斷逕行提供醫療部份10倍之
    醫療費用，另處以虛報醫療費用2 倍罰鍰暨停止特約2 個月
    。惟依全民健康保險醫事服務機構特約及管理辦法第10條「
    保險醫事服務機構應將全民健康保險醫事服務機構標誌，揭
    示於明顯處。保險醫事服務機構於停止或終止特約期間，應
    將全民健康保險醫事服務機構標誌卸下。」第70條「保險醫
    事服務機構受停止或終止特約者，其負責醫事人員或負有行
    為責任之醫事人員，於停止特約期間或終止特約之日起1 年
    內，對保險對象提供之醫療保健服務，不予支付。」之規定
    ，於停止特約期間，聲請人須卸下「全民健康保險醫事服務
    機構」之標誌，且相對人停止健保給付，將令病患產生聲請
    人係有違法或醫療品質不佳而遭相對人處罰之成見，致破壞
    醫病信賴關係，亦令醫界對聲請人有所誤解而有不良評價，
    則系爭停止特約處分將致聲請人之信譽及醫療營業受有損害
    。此種損害非僅從單純工作收入減少或病患流失所能衡量，
    即非相對人事後以金錢賠償所能回復；又停止特約雖僅2 個
    月，但聲請人需耗費更長時間始能恢復正常營運，就此所生
    之營業損失更係難以估算，參諸最高法院32年裁字第27號判
    例及84年度台上字第1242號判決意旨，應認系爭停止特約處
    分所致損害已達難於回復之程度。又系爭停止特約處分將於
    96年12月1 日執行，即有急迫性，相對人亦曾以95年12月6
    日健保醫字第0950031424號及96年7 月13日健保醫字第0960
    023261號函2 度同意停止執行，顯見停止系爭停止特約處分
    之執行未就公益有重大影響。為此依行政程序法第116 條第
    2 項規定聲請裁定准許就相對人95年10月25日健保醫字第09
    50060333號函有關停止特約2 個月部分停止執行等語。
三、按政府實施全民健康保險，以提供全民醫療保健服務為目的
    。醫療保健之服務，依全民健康保險法規定，係由保險人特
    約保險醫事服務機構對於被保險人提供之。為健全保險醫事
    服務機構對於被保險人提供完善之醫療保健服務，全民健康
    保險法第55條第2 項授權主管機關訂定「全民健康保險醫事
    服務機構特約及管理辦法」以為規範，為法規命令。次按「
    前項保險醫事服務機構之特約、管理辦法由主管機關定之。
    」「本辦法依全民健康保險法第55條第2 項規定訂定之」「
    保險醫事服務機構於特約期間有下列情形之一者，保險人應
    予停止特約1 至3 個月，或就其違反規定部分之診療科別或
    服務項目停止特約1 至3 個月：．．．」「保險醫事服務機
    構受停止或終止特約者，其負責醫事人員或負有行為責任之
    醫事人員，於停止特約期間或終止特約之日起1 年內，對保
    險對象提供之醫療保健服務，不予支付。．．．」分別為全
    民健康保險法第55條第2 項、全民健康保險醫事服務機構特
    約及管理辦法第1 條、第66條、第70條所明定。可知保險醫
    事服務機構於特約期間一有該特定情事，保險人即應依上開
    規定予以停止特約之處置。此項公法上應處罰之強制規定有
    規範保險人及保險醫事服務機構之效力，非得以行政契約排
    除其適用。保險人所為單方面認定保險醫事服務機構有無該
    特定情事，單方面宣告停止特約之效果，乃基於其管理保險
    醫事服務機構之公權力而發，應認為行政處分。
四、經查系爭停止特約處分之執行，於聲請人所受影響，無非係
    因於執行業務時無健保之給付，致病患來源減少影響業務收
    入，其屬財產上之損害，在一般社會通念上並非不能以金錢
    為賠償。至於聲請人所稱有病患是否回流難預期或需耗費更
    長時間恢復正常營運等情，亦為統計損害數額之問題，仍屬
    財產上之損害，並非不能以金錢補償。縱如聲請人主張有信
    譽受損之情事，聲請人亦得事後依法請求相對人為回復名譽
    之適當處分，故本件難認有將發生難以回復損害之情形，核
    與首揭法條所定停止執行之要件不合，自不應准許。
五、依行政訴訟法第104 條、民事訴訟法第95條、第78條，裁定
    如主文。
中　　華　　民　　國　　96　　年　  11　　月　 16  　 日
                        第三庭審判長法  官　姜  素  娥
                                    法  官　曹  瑞  卿
                                    法  官　楊  莉  莉
上為正本係照原本作成。
如不服本裁定，應於送達後10日內向本院提出抗告狀（須按他造
人數附繕本）。
中　　華　　民　　國　　96　　年　  11　　月　 16  　 日
                                    書記官  林  俞  文
